臺灣臺北地方法院民事裁定             100年度小上字第97號
上  訴  人  胡迪鈞
被上訴  人  水仙大廈管理委員會
法定代理人  鄭茂章
上列當事人間請求給付管理費事件，上訴人對於民國100年7月22
日本院臺北簡易庭99年度北小字第2835號第一審小額民事判決提
起上訴，本院裁定如下：
    主  文
上訴駁回。
第二審訴訟費用新臺幣壹仟伍佰元由上訴人負擔。
    理  由
一、按對於小額程序之第一審裁判，得上訴或抗告於管轄之地方
    法院，其審判以合議行之；對於前項第一審裁判之上訴或抗
    告，非以其違背法令為理由，不得為之；上訴狀內應記載上
    訴理由，表明下列各款事項︰(一)原判決所違背之法令及其具
    體內容；(二)依訴訟資料可認為原判決有違背法令之具體事實
    ，民事訴訟法第436之24條、第436之25條定有明文。而所謂
    違背法令，依同法第436條之32第2項準用第468條及第469條
    第1款至第5款規定，指判決不適用法規或適用不當、判決法
    院組織不合法、應迴避之法官參與裁判、法院於權限之有無
    辨別不當或違背專屬管轄之規定、當事人於訴訟未經合法代
    理、違背言詞辯論公開規定之情形。是對於小額事件第一審
    裁判提起上訴，如以原判決有民事訴訟法第469條第1至5款
    之事由者，其上訴狀或理由書應表明該判決有合於各該條款
    規定情形之具體內容，及係據何訴訟資料認判決有合於該款
    違背法令之具體事實，如依同法第468條規定以原判決有不
    適用法規或適用法規不當為理由時，其上訴狀或理由書應有
    具體之指摘，並揭示該法規之條項或其內容，若係成文法以
    外之法則，亦應揭示該法則之旨趣，倘為司法院解釋或本院
    之判例，則應揭示該判解之字號或其內容，暨具體指摘所憑
    藉之訴訟資料，上訴狀或理由書如未依上述方式表明，或其
    所表明者顯與上開法條規定不合時，即難認為已合法表明上
    訴理由，其上訴自非合法，最高法院71年台上字第314號著
    有判例可資參照。次按小額訴訟程序之當事人於第二審程序
    不得提出新攻擊或防禦方法。但因原法院違背法令致未能提
    出者，不在此限，民事訴訟法第436條之28復有明定。
二、上訴意旨略以：上訴人於民國68年間向水仙大廈起造人董同
    璉買受同屬該大廈門牌號碼為臺北市○○○路○段49巷4弄16
    號9樓之1之房屋及12、16號地下室（下稱系爭地下室）之應
    有部分，詎被上訴人未經上訴人同意，擅自將系爭地下室出
    租並收取租金〔自89年1月起至100年8月止租金收入共新臺
    幣（下同）125萬5,718元，每2個月租金為12萬6,000元〕，
    致增加其地價稅、房屋稅負擔分別為2,544元、8,976元，並
    使其受有損害，除本得依民法第767條及分管契約約定，請
    求返還系爭地下室外，自得依民法第179條規定，請求被上
    訴人返還所受95,229元之不當得利（租金所得83,709元、地
    價稅增加2,544元、房屋稅增加8,976元），並自89年1月起
    至返還系爭地下室之日止按月給付上訴人655元。又兩造間
    所負之債務，均為金錢債務，給付之種類相同，並均屆清償
    期，且依債之性質復無不能抵銷情事，亦無不能抵銷之特約
    ，則上訴人以被上訴人積欠之地下室租金為主動債權而主張
    抵銷，自屬可採。另參照民法第337條規定，於時效完成前
    ，上訴人對被上訴人之地下室租金債權既已適於抵銷，則上
    訴人主張抵銷自無不可，爰依法提起上訴，請求廢棄原判決
    ，並駁回被上訴人在第一審之訴等語。
三、經查，本件訴訟標的金額為新臺幣（下同）72,390元，依民
    事訴訟法第436條之8第1項規定，應適用小額訴訟程序。而
    觀諸上訴人於上訴狀內所記載之上訴理由，僅係就被上訴人
    擅自出租系爭地下室，應返還其所受之不當得利，並與應繳
    之管理費相互抵銷等事實重複爭執，或提出新防禦方法（即
    上訴人上訴主張之抵銷金額超過原審主張之抵銷金額部分）
    ，原判決業已就上訴人指摘部分，予以詳述法律依據之理由
    （見原審判決理由五、(五)所示），上訴人上訴內容僅列舉民
    法第277條、第299條第2項、第334條第1項、第337條等規定
    及最高法院47年台上字第355號判例，並未具體表明原判決
    有何違背法令之情形，亦未具體指出其未能於原審提出之防
    禦方法係因原審如何違背法令所致，復與民事訴訟法第436
    條之28規定有間，自難認上訴人有合法表明原判決有何違背
    法令之上訴理由。揆諸首揭說明，上訴人提起本件上訴不合
    法，應以裁定駁回其上訴。
四、本件訴訟費用額，確定如主文第2項所示。
五、據上論結，本件上訴為不合法，依民事訴訟法第436條之32
    第1項、第2項、第436條之19第1項、第444條第1項前段、第
    95條、第78條，裁定如主文。
中    華    民    國  100    年    12    月     21    日
                  民事第四庭    審判長法  官  張瑜鳳
                                      法  官  林怡伸
                                      法  官  鄭佾瑩
以上正本係照原本作成
本裁定不得抗告
中    華    民    國  100    年    12    月     21    日
                                      書記官  李云馨